臺灣臺中地方法院民事判決　九十三年度簡上字第二二號
　　上訴人　　乙○○
　　被上訴人　甲○○
右當事人間請求遷讓房屋事件，上訴人對於民國九十二年十一月二十八日本院豐原簡
易庭九十二年度豐簡字第六０二號第一審判決提起上訴，於民國九十三年四月十六日
言詞辯論終結，本院判決如左：
    主      文
上訴駁回。
第二審訴訟費用由上訴人負擔。
    事      實
甲、上訴人方面：
  一、聲明：
  　（一）原判決廢棄。
  　（二）駁回被上訴人在第一審簡易之訴。
    （三）第一、二審訴訟費用由被上訴人負擔。
  二、陳述：除與原審判決書所載者相同茲予引用外，補稱：被上訴人於民國八十八
      年間發生九二一地震後，即強行搬入坐落台中縣東勢鎮○○街五五０號房屋（
      整編前門牌號碼為東坑街一０三號，下稱系爭房屋）之一、三樓居住，而系爭
      房屋之三樓增建部分係上訴人所搭建，一樓後方之廚房係上訴人父母所搭建，
      所有權係屬於被上訴人，然被上訴人使用系爭房屋迄今，均未支付上訴人租金
      及水電費。上訴人向被上訴人承租系爭房屋之一、二樓，其面積各為五十七及
      五十九平方公尺，並有陽台面積七平方公尺，合計一百二十五平方公尺。因被
      上訴人積欠上訴人補償搬遷費五十萬元及租金、水電費用，是上訴人雖居住系
      爭房屋至今，其亦未繼續給付系爭房屋之租金予被上訴人。
  三、證據：除援用原審之立證方法外，並提出台中縣東勢地政事務所建物測量成果
      圖謄本一件及建築改良物登記簿謄本二件為證。
乙、被上訴人方面：
  一、聲明：如主文所示。
  二、陳述：除與原審判決書所載者相同茲予引用外，補稱：上訴人於八十三年三月
      二十四日起至八十四年三月二十三日止，以每月租金新台幣（下同）六千元之
      價格，向被上訴人租用系爭房屋之一、二樓，租約到期後，並未訂立新約，上
      訴人仍繼續使用系爭房屋並繳交前開租金。詎上訴人自八十八年十月一日起迄
      今均未繳交租金，經被上訴人以存證信函催告並終止租約，爰依租賃契約之法
      律關係請求上訴人返還系爭房屋，經本院豐原簡易庭判決勝訴在案，是上訴人
      應將坐落台中縣東勢鎮○○段六五０地號土地上，建號二九０號即門牌號碼台
      中縣東勢鎮○○街五五０號房屋之全部即一至三樓之主建物及增建部分返還被
      上訴人。至於上訴人主張系爭房屋之三樓增建、一樓後方之廚房部分係上訴人
      及其父母所興建，暨被上訴人曾同意給予上訴人五十萬元之補償搬遷費云云，
      均非事實。
  三、證據：除援用原審之立證方法外，並提出附表一件為證。
    理      由
一、被上訴人起訴主張兩造簽訂房屋租賃契約，由上訴人自八十三年三月二十四日起
    至八十四年三月二十三日止，以每月租金六千元之價格，向被上訴人承租其所有
    坐落台中縣東勢鎮○○街五五０號一、二層樓之系爭房屋，租約到期後，並未訂
    立新約，上訴人仍繼續使用系爭房屋並繳交前開租金。詎上訴人自八十八年十月
    一日起迄今均未繳交租金，經被上訴人於九十二年八月間以存證信函催告並終止
    租約，惟上訴人至今仍未遷讓。而系爭房屋原為上訴人之妹與他人共有，被上訴
    人依據買賣關係取得所有權，其亦未積欠房屋款項，並無以租金抵償買賣尾款之
    情事，其依據租賃之法律關係請求上訴人返還系爭房屋等語。上訴人則以系爭房
    屋原為其妹妹與他人共有，嗣由被上訴人取得所有權，惟被上訴人有買賣尾款未
    給付，故約定上訴人住在系爭房屋，以租金抵償尾款。且被上訴人於八十八年發
    生之九二一地震後，即強行搬入系爭房屋之一、三樓居住，而系爭房屋之三樓增
    建部分係上訴人所搭建，一樓後方之廚房係上訴人父母所搭建。被上訴人使用系
    爭房屋迄今均未支付上訴人租金及水電費。因被上訴人同意給付上訴人補償搬遷
    費五十萬元及租金、水電費用均未給付，是上訴人未繼續給付系爭房屋之租金與
    被上訴人等語置辯。
二、按當事人主張有利於己之事實者，就其事實有舉證之責任，民事訴訟法第二百七
  　十七條前段定有明文。被上訴人主張兩造前於八十三年三月二十四日簽訂系爭房
    屋之租賃契約，租金為每月六千元。兩造嗣於八十四年三月二十四日起以不定期
    租賃方式繼續租賃關係。而上訴人自八十八年十月一日起迄今均未繳交租金，經
    被上訴人於九十二年八月間以存證信函催告並終止租約，上訴人至今仍未遷讓等
    事實，上訴人並不爭執，堪信為真實。上訴人雖主張被上訴人於八十八年發生之
    九二一地震後，強行搬入系爭房屋之一、三樓居住。被上訴人使用系爭房屋迄今
    均未支付上訴人租金、水電費，且被上訴人亦未給付補償搬遷費五十萬元云云。
    然被上訴人否認上情。是上訴人就此有利於己之事實，自應負舉證之責任。惟上
    訴人迄今並未提出任何證據，證明被上訴人曾同意給付上訴人補償搬遷費五十萬
    元，而上訴人亦未提出任何有關被上訴人積欠租金、水電費用之事證，供本院審
    酌。揆諸前揭說明，上訴人上開之主張，顯無足採。
三、按承租人積欠租金額，除以擔保金額抵償外，達二個月以上時，出租人得收回房
    屋。承租人租金支付有遲延者，出租人得定相當期限，催告承租人支付租金，如
    承租人於其期限內不為支付，出租人得終止契約。租賃物為房屋者，遲付租金之
    總額，達二個月之租額，得終止契約。其租金約定於每期開始時支付者，於遲延
    給付逾二個月時，出租人得終止契約。承租人於租賃關係終止後，應返還租賃物
    土地法第一百條第三款及民法第四百四十條第一、二項、第四百五十五前段條分
    別定有明文。被上訴人主張租賃契約業已終止，上訴人應返還系爭房屋。是本院
    自應審究系爭房屋之租賃契約是否已合法終止。經查：
  （一）系爭房屋係被上訴人所有，於八十四年三月二十四日起以不定期租賃方式出
        租予上訴人使用，兩造約定租金為每月六千元，上訴人自八十八年十月一日
        起迄今均未繳交租金予被上訴人，已如前述。被上訴人出租系爭房屋時，並
        未收取押租金，有房屋租賃契約書，在卷可稽。而上訴人自八十八年十月一
        日起即未繳納系爭房屋之租金予被上訴人，其積欠租金已逾二個月以上，被
        上訴人於九十二年八月二十一日寄發存證信函予上訴人，以上訴人積欠租金
        未清償為由，向其為終止系爭房屋租賃契約之意思表示，亦有該存證信函在
        卷足憑。而被上訴人於寄發上開存證信函前，已定期催告上訴人支付租金，
        業經上訴人自認在案（參照本院九十三年四月十六日言詞辯論筆錄）。揆諸
        前揭說明，兩造間就系爭房屋之不定期租賃契約，已因被上訴人終止契約而
        消滅。
  （二）系爭房屋租賃契約既已終止，上訴人於租約終止後，仍繼續占有系爭房屋迄
        今而未交還系爭房屋與被上訴人，被上訴人亦未證明其有合法占有權源，自
        屬無權占有。從而，被上訴人本於出租人之地位，依據民法第四百四十條第
        二項規定，請求上訴人遷讓交還系爭房屋，應屬有據。是原審為上訴人敗訴
        之判決，並依職權為假執行之宣告，於法並無不合。上訴人之上訴論旨指摘
        原判決不當，求予廢棄改判，顯無理由，應予駁回。
四、上訴人雖主張系爭房屋之三樓增建部分係上訴人所搭建，一樓後方之廚房係上訴
    人父母所搭建云云。惟被上訴人否認之。上訴人亦未舉證以實其說，是其上開主
    張，即非可採。況上訴人就系爭房屋一樓後方廚房及三樓頂樓增建部分為被上訴
    人所有之事實，亦自認在案（參照本院九十三年二月六日準備程序筆錄）。因上
    開增建部分為系爭房屋之附屬建物，均無獨立之出入及結構體，係原主建物之整
    體建物一部，即系爭房屋一部。從而，被上訴人依租賃契約之法律關係請求上訴
    人返還系爭房屋，其所及之範圍應包括主建物及增建部分，併此敘明。
五、據上論結，本件上訴為無理由，依民事訴訟法第四百三十六條之一第三項、第四
    百四十九條第一項、第七十八條，判決如主文。
中　　　華　　　民　　　國　　九十三　　年　　　四　　　月　　 三十 　　日
                                    臺灣臺中地方法院民事第四庭
~B審判長法官　張恩賜
~B法      官  周靜秀
~B法      官  林洲富
右為正本係照原本作成
不得上訴
中　　　華　　　民　　　國　　九十三　　年　　　四　　　月　　 三十 　　日
~B法院書記官
